【裁判字號】    90,訴,1233
【裁判日期】    920218
【裁判案由】    偽造文書等
【裁判全文】
臺灣臺北地方法院刑事判決                          九十年度訴字第一二三三號
    公  訴  人  臺灣臺北地方法院檢察署檢察官
    被      告  庚○○  女  三.
右列被告因偽造文書等案件，經檢察官提起公訴（九十年度偵字第九○三二號），本
院判決如左：
    主  文
庚○○連續行使偽造私文書，足以生損害於他人，處有期徒刑壹年貳月。
    事  實
一、庚○○於民國八十七年七月五日，在臺北市○○路五十號七樓，自任互助會會首
    ，召集每會新臺幣（下同）一萬元、會員（包含會首）共計三十一人、會期至九
    十年一月五日屆滿之互助會（下稱第一會）；並於八十九年四月五日，在上址召
    集每會一萬元、會員（包含會首）共計二十一人、會期至九十年十二月五日屆滿
    之互助會（下稱第二會）。均採內標制，由庚○○主持開標，參與標會之競標者
    在空白紙上填寫其姓名及出標金額競標。詎庚○○因遭另外召集之互助會的會員
    標走會款後不繳會款而陷於周轉不靈狀態，竟意圖為自己不法之所有，並基於偽
    造文書及詐欺之概括犯意，於八十七年八月五日、八十八年四月或五月間、八十
    八年四月或五月間、八十八年七月五日及八十八年九月五日偽造第一會會員甲○○、賴惠娟、戊○○、丁○○及辛○○之署名於空白紙上，並各填寫出標金額二
    千五百元、三千元、三千元、三千元、三千元充為標單，並於八十九年五月五日
    、同年六月五日、同年七月五日其中一日偽造第二會會員丙○○之署名於空白紙
    上，並填寫出標金額二千五百元或三千元充為標單，持之參與競標而得標，足以
    生損害於合會會員甲○○、丁○○、辛○○、賴惠娟、戊○○、丙○○及其他合
    會會員之權益，並使其餘活會會員陷於錯誤，而各分別繳付扣除標金之活會會款
    予庚○○，共計約詐得會款一百五十餘萬元，至八十九年八月份因庚○○無資力
    償付會款，上開二個互助會均告停標。嗣於八十年八月三十日，庚○○與甲○○
    、丁○○、辛○○、丙○○、賴慧娟及戊○○等會員赴臺北市信義區調解委員會
    協議調解，經各活會會員彼此探詢結果，發現活會會員與赴調解會員名單不符，
    始查知上情。
二、案經乙○○、壬○○訴由臺北市政府警察局中山分局報請臺灣臺北地方法院檢察
    署檢察官偵查起訴。
    理  由
一、訊據被告庚○○對於右揭犯罪事實，於偵審中均坦承不諱，核與告訴人乙○○、
    壬○○指述之情節相符，並經證人丁○○、丙○○、戊○○、賴慧娟（後更名為
    癸○○）、己○○等於偵審中證述屬實，復有被告於八十七年七月五日召集之互
    助會會單、被告於八十九年四月五日召集之互助會會單、被告與互助會會員丙○○、戊○○所簽訂之調解書在卷可證。事證明確，被告犯行足堪認定。
二、按我國民間互助會之會員於空白紙上書寫競標會員姓名及一定之金額，出示以競
    標，依我國民間互助會之習慣，即表示該會員欲以該金額作為出標金額即利息競
    標，該標單即係刑法第二百二十條第一項之準文書，被告偽造並持以行使以供詐
    取會款，核被告庚○○所為，係犯刑法第二百十六條、第二百二十條第一項、第
    二百十條行使偽造私文書罪及同法第三百三十九條第一項之詐欺取財罪。被告偽
    造署名乃偽造私文書之階段行為；另偽造私文書之低度行為復為行使偽造私文書
    之高度行為所吸收，均不另論罪。被告先後多次行使偽造私文書及詐欺取財之犯
    行，均時間緊接，所犯係構成要件相同之罪名，顯係基於概括犯意為之，均為連
    續犯，應依刑法第五十六條規定各論以一罪，並依法加重其刑。公訴人雖未就被
    告偽造互助會會員賴惠娟、戊○○、丙○○之署名並各填寫出標金額於標單上進
    而行使之犯行起訴，惟此部分犯行與公訴人已起訴之犯行，有連續犯之裁判上一
    罪關係，為起訴之效力所及，本院自得一併予以審理。雖告訴人乙○○於本院審
    理時指訴其有遭被告冒標第一會之情，此為被告所否認，查按卷附之互助會會單
    及其他證人之證述，尚難證明被告有以告訴人乙○○名義冒標會款之犯行，併此
    敘明。又被告所犯上開行使偽造私文書罪及詐欺取財罪二罪間，有方法目的之牽
    連關係，為牽連犯，應依刑法第五十五條規定，從一重行使偽造私文書罪處斷。
    爰審酌被告品行尚佳、犯罪動機、目的、手段、所生之危害（冒標之金額）、犯
    罪後之態度及至今未與被害人等達成賠償之協議等一切情狀，量處如主文所示之
    刑。被告所偽造之標單並未扣案，亦已滅失，業據被告供承在卷，爰不依刑法第
    三十八條第一項第二款規定宣告沒收。
據上論斷，應依刑事訴訟法第二百九十九條第一項前段、刑法第五十六條、第二百十
六條、第二百二十條第一項、第二百十條、第三百三十九條第一項、第五十五條、罰
金罰鍰提高標條例第一條前段，判決如主文。
本案經檢察官侯少卿到庭執行職務。
中      華      民      國      九十二      年      二    月    十八    日
                                      臺灣臺北地方法院刑事第七庭
                                          法  官  范智達
右正本證明與原本無異。
如不服本判決，應於判決送達後十日內，向本院提出上訴狀。
              書記官  賴敏慧
中      華      民      國      九十二      年      二    月    十九    日
附錄本案論罪科刑法條全文：
刑法第二百十六條
行使第二百十條至第二百十五條之文書者，依偽造、變造文書或登載不實事項或使登
載不實事項之規定處斷。
刑法第二百二十條
在紙上或物品上之文字、符號、圖畫、照像，依習慣或特約，足以為表示其用意之證
明者，關於本章及本章以外各罪，以文書論。
錄音、錄影或電磁紀錄，藉機器或電腦之處理所顯示之聲音、影像或符號，足以為表
示其用意之證明者，亦同。
稱電磁紀錄，指以電子、磁性或其他無法以人之知覺直接認識之方式所製成之紀錄，
而供電腦處理之用者。
刑法第二百十條
偽造、變造私文書，足以生損害於公眾或他人者，處五年以下有期徒刑。
刑法第三百三十九條
意圖為自己或第三人不法之所有，以詐術使人將本人或第三人之物交付者，處五年以
下有期徒刑、拘役或科或併科一千元以下罰金。
以前項方法得財產上不法之利益或使第三人得之者，亦同。
前二項之未遂犯罰之。


司法院資訊處製作；財團法人民間司法改革基金會備份。
